臺灣嘉義地方法院刑事判決　　　　　　 94年度簡上字第189號
上　訴　人　臺灣嘉義地方法院檢察署檢察官
上　訴　人
即　被　告　乙○○
選任辯護人　林彥百律師
上列上訴人因被告傷害案件，不服本院九十四年度嘉簡字第九九
三號中華民國九十四年八月十二日所為第一審判決（聲請簡易判
決處刑書案號：九十四年度調偵字第一六三號），提起上訴，本
院管轄之第二審合議庭判決如下：
    主  文
上訴駁回。
    事  實
一、乙○○前於民國八十五年至八十九年間在丁○○○所有位於
    嘉義市○○路一０五號房屋前擺設攤位販賣飲食，其後於九
    十一年五月間該攤位復遷移至相鄰之嘉義市○○路一０三號
    房屋前營業，而與丁○○○屢因擺設攤位之細故發生爭執。
    九十四年三月二十六日二十三時四十分許，乙○○所擺設攤
    位開始營業後，因見丁○○○拉上用以隔開嘉義市○○路一
    ０三號前攤位與相鄰一０五號房屋之塑膠布，二人遂因塑膠
    布之設置方式發生口角，乙○○因而心生不滿，竟基於傷害
    之犯意，在嘉義市○○路一０五號前，以右手握拳由上而下
    ，毆打丁○○○之頭頂數下，致丁○○○因而受有頭部腫挫
    傷（頭頂部分）之傷害。
二、案經丁○○○訴由臺灣嘉義地方法院檢察署檢察官偵查後聲
    請以簡易判決處刑。
    理  由
一、訊據被告乙○○固不否認於上揭時、地，因隔開其攤位與嘉
    義市○○路一０五號店面塑膠布之設置方式與告訴人丁○○○發生爭執並有肢體接觸之事實，惟矢口否認有何傷害犯行
    ，辯稱：伊因告訴人拉住其衣領，為掙脫告訴人而與告訴人
    發生拉扯，伊並未毆打被害人，告訴人之傷勢可能係拉扯間
    所造成的云云。惟查：
  （一）被告與告訴人於上揭時、地因塑膠布設置方式而起爭執
        ，被告於爭執中徒手毆打告訴人之頭部數下等情，業據
        告訴人迭於偵查中指訴及本院審理時證述明確（見臺灣
        嘉義地方法院檢察署94年度發查字第 474號偵查卷〔下
        稱發查卷〕第17頁；臺灣嘉義地方法院檢察署94年度他
        字第 577號偵查卷〔下稱他字卷〕第19頁、第20頁；臺
        灣嘉義地方法院檢察署94調偵續字第 3號偵查卷〔下稱
        調偵續卷〕第18頁；本院卷第92頁），而告訴人此部分
        指訴前後互核一致，並無瑕疵可指，已具相當之憑信性
        。參以被告與告訴人於上開時地係因塑膠布設置方式而
        起爭執等情，復為被告所自承（見發查卷第27頁；調偵
        續卷第19頁），且與另案被告即被告之子郭建志於偵查
        中之供述（見發查卷第28頁；調偵續卷第19頁）及證人
        即被告之女丙○○於本院審理時之證述（見本院卷第84
        頁）相符，益徵告訴人上開指訴情節並非杜撰，被告確
        有傷害告訴人之動機無誤。而告訴人所指訴遭被告徒手
        毆打頭部乙節，亦核與證人即被告之鄰居己○○於偵查
        中及本院審理時之證述（見發查卷第18頁；他字卷第15
        頁；調偵續卷第14頁、第15頁；本院卷第57頁）及證人
        即嘉義市○○路一０五號店面之店長戊○○於偵查中及
        本院審理時之證述（見發查卷第17頁；他字卷第18頁、
        第19頁；調偵續卷第27頁；本院卷第75頁）情節相符，
        且告訴人案發後受有頭部腫挫傷（頭頂部分）之傷害，
        則有行政院衛生署嘉義醫院（下簡稱嘉義醫院）九十四
        年五月三日診斷證明書乙份在卷可稽（見發查卷第 4頁
        ；診斷證明書上另載有雙上肢紅腫挫傷、右膝部擦挫傷
        及頭部左耳部分紅腫等傷害，並非被告上開傷害行為所
        致，詳如後述，原審此部份容有誤載，而另案被告郭建
        志、郭忠讓後續涉嫌共同傷害部分由本院另案審理中）
        ，由該診斷證明書所載就診時間為九十四年三月二十七
        日凌晨二時二十分許，距離本件案發之時間僅約一小時
        四十分許，且被告亦坦承上開時、地確與告訴人發生拉
        扯肢體衝突等情以觀，足徵證人己○○、戊○○二人所
        為之上開證言並非虛妄，而可採信。故堪認告訴人上開
        頭部傷勢係與被告發生上開衝突時，遭被告徒手毆打所
        造成無訛。
  （二）對於被告辯解之判斷及對被告有利證據不採之理由：
      １、被告固辯稱：伊因告訴人拉住其衣領，為掙脫告訴人
          而與告訴人發生拉扯，伊並未毆打被害人，告訴人之
          傷勢可能係拉扯間所造成的云云。惟告訴人於偵查及
          本院審理時均指稱：被告毆打其頭部等語，核與證人
          己○○、戊○○所證情節相符，業如上述，而證人蔡
          榮哲復於本院審理時結證稱：伊當時所見被告的動作
          是打人的動作，完全不像是掙脫掙扎的動作（見本院
          卷第64頁）等語明確，足見被告上開辯詞，已非無疑
          ；參以告訴人案發後至醫院驗傷時，受有雙上肢紅腫
          挫傷、右膝部擦挫傷及頭部腫挫傷，而其中頭部傷勢
          ，分別位於頭部正上方及左耳部分，有上述診斷證明
          書在卷可憑，且告訴人明確指訴稱另案被告郭忠讓踢
          其右腳膝蓋，而另案被告郭建志毆打其左耳，而另案
          被告郭忠讓、郭建志分別抓其左手及右手（見發查卷
          第17頁；調偵續卷第18頁；本院卷第92頁）等語，足
          認被告案發時之舉止並未造成告訴人頭部左耳部分及
          雙上肢紅腫挫傷、右膝部擦挫傷之傷害，而僅造成其
          頭部上方（頭頂部分）之傷害無誤。而由告訴人頭部
          上方之傷害位置以觀，顯然告訴人係在防備不及或無
          從防備下突遭被告毆擊所致，否則若如被告所述，其
          因掙脫告訴人抓住其衣領，不慎傷及告訴人，則告訴
          人當不致在頭頂部位受有上開傷害，益徵被告係因細
          故與告訴人發生衝突後基於傷害之犯意毆打告訴人之
          頭頂部位，而非出於正當防衛甚明。是被告上開所辯
          ，並不足採。況被告曾於本院開審理庭前向證人劉智
          愷要求出庭作證時，陳述有利於伊之證詞等情，業據
          證人戊○○迭於偵查中及本院審理時（見調偵續卷第
          28 頁；本院卷第79頁）結證屬實，果若被告事實上
          並無上開傷害犯行，又何須刻意於本院開庭前要求證
          人戊○○到庭表示對其有利之證詞，其亟欲隱匿實情
          之舉，更徵被告確有上開傷害犯行無誤。是其上開所
          辯，顯屬避重就輕之詞，委不足採。
      ２、至被告固提出其案發當日所穿著之上衣供本院於審理
          時當庭勘驗，其勘驗結果：該件上衣右邊領口與肩膀
          交接的部位有一個六點五公分之裂痕等情（見本院卷
          第56頁），然上開衣物案發當時並未扣案，而係由被
          告之辯護人於本院九十四年十月二十七日行準備程序
          時始聲請勘驗，並於同年十二月十二日審理時由被告
          當庭提出。是該件上衣自九十四年三月二十六日案發
          後迄同年十二月十二日審理時均在被告之管領中，縱
          該件上衣確有上開裂痕等情，且經本院當庭勘驗無誤
          ，然仍無由認定該裂痕是否確為案發當日由告訴人拉
          扯所致，抑或事後因其他原因所造成，故上開證據方
          法，仍不足據為被告有利之認定。
      ３、另證人丙○○就被告與告訴人發生衝突之經過，固於
          偵查中證稱：被告與告訴人因塑膠布設置問題發生口
          角，另案被告郭忠讓過去勸阻告訴人，告訴人便拉住
          另案被告郭忠讓之圍裙，並用右手抓另案被告郭忠讓
          之臉頰，被告與另案被告郭建志並上前拉住另案被告
          郭忠讓，伊上前勸阻告訴人不要再打另案被告郭忠讓
          。拉開後，告訴人突然出手拉住被告之衣領，被告有
          用手撥開告訴人的手，被告並沒有打告訴人，伊有看
          到另案被告郭忠讓右臉頰有抓痕，其他人的情形伊不
          知道（見發查卷第37頁；本院卷第85頁）云云，然質
          諸證人丙○○於本院審理時證稱：「（問：你有無看
          到被告打告訴人？）應該是告訴人動手打我父親。」
          （見本院卷第85頁）、「（問：你有無看到告訴人倒
          在地上？）沒有。（問：你從他們一開始發生衝突，
          你都有看到嗎？）對。（問：為何你沒有看到告訴人
          倒在地上？）沒有。（問：為何戊○○有看到告訴人
          倒在地上？）我不知道為什麼。（問：你剛才說告訴
          人有打你父親，是如何打？）他就是過來用手拉住我
          父親的領子。」（見本院卷第87頁）、「（問：為何
          告訴人會受傷？）我不知道。我們都沒有對他怎麼樣
          ，應該不會受傷。我們都沒有打他」（見本院卷第90
          頁）云云。證人丙○○既證稱伊從發生衝突開始均在
          場目睹且曾上前勸阻告訴人，衡情其對於案發過程自
          應有完整之觀察，然前後對照以觀，其證詞內容就案
          發過程中可能涉及不利於被告之部分或告訴人有利之
          部分均表示伊不知道或並無此事，顯見其證述內容均
          屬片面，而有刻意迴護被告之情，其到庭證述之真誠
          性既有不足，是其證詞之證據價值尤為薄弱，自難遽
          加採憑而為被告有利之認定。
      ４、證人即另案被告郭建志之受僱人甲○○固偵查中亦證
          稱：案發時告訴人在朝攤位罵，被告先出去後來另案
          被告郭忠讓也去勸阻告訴人，告訴人便拉另案被告郭
          忠讓的衣服，伊只見到告訴人用右手打另案被告郭忠
          讓的臉頰，其他的便沒看到（見發查卷第36頁、第37
          頁）云云。然證人甲○○於本院審理時則證稱：「（
          問：你有無看到告訴人打郭忠讓的臉頰？）有。（問
          ：你有無看到告訴人拉住被告的衣領？）有。‧‧‧
          （問：你有無看到被告打告訴人？）我看到告訴人拉
          住被告的領子，勒住被告脖子那邊，被告一直掙扎。
          」（見本院卷第67頁）云云。證人甲○○既於偵查中
          已證述：伊僅看到告訴人拉另案被告郭忠讓之衣服，
          告訴人用右手打證人郭忠讓之臉頰，其他的便沒看到
          云云。然於本院審理時竟又證稱：伊看到告訴人拉住
          被告的領子，勒住被告脖子那邊，被告一直掙扎云云
          ，前後對照以觀，證人甲○○對於伊是否目睹告訴人
          拉住被告衣領乙節之證述顯然並不一致，其原於偵查
          中證述並未看到該部分事實，於審判中竟能描述具體
          之細節，更見其於審判中之證詞係經勾串，而故為呼
          應被告辯詞之證述，自不足採憑。
  （三）按共同正犯之成立，以有犯意之聯絡與行為之分擔為要
        件；而共同正犯之意思聯絡，固不限於事前有所協議，
        其於行為當時，基於相互之認識，以共同犯罪之意思參
        與者，亦無礙於共同正犯之成立，然仍須具有積極證據
        足資證明行為當時該數人係基於相互之認識，以共同犯
        罪之意思參與始能成立。查本件告訴人固指訴於上開地
        遭被告及另案被告郭建志、郭忠讓共同毆打，而致受有
        上開傷害等語，然徵諸證人己○○、戊○○均僅證稱案
        發當時包括被告、另案被告郭建志及鄰攤很多人圍著告
        訴人，混亂中被告確有出手毆打告訴人，並未看到另案
        被告郭忠讓、郭建志毆打告訴人等詞；參以告訴人對於
        其遭另案被告郭忠讓、郭建志共同毆打身體其他部位，
        與本件被告毆打其頭部之次序，歷次指訴均略有出入，
        就此細節性部分之指訴非無瑕疵可指，是依上開卷內證
        據所得以證明之客觀情狀以觀，尚難使本院形成被告之
        上開行為，與另案被告郭建志、郭忠讓二人後續之舉止
        ，均係基於相互之認識，而以共同犯罪之意思參與之確
        信，揆諸上開說明，自難論以共同正犯，併此敘明。
  （四）綜上所述，被告上開辯解不足採信，本件事證明確，被
        告之傷害犯行，應堪認定，應依法論科。
二、核被告所為，係犯刑法第二百七十七條第一項之普通傷害罪
    。而被告於上開時地出拳毆打告訴人頭頂數下之行為，係基
    於同一傷害犯意下之接續行為，僅侵害單一身體法益，應僅
    論以一罪。原審依刑事訴訟法第四百四十九條第一項前段、
    第四百五十四條第二項，刑法第二百七十七條第一項、第四
    十一條第一項前段，罰金罰鍰提高標準條例第一條前段、第
    二條，逕以簡易判決量處被告拘役四十日，並諭知易科罰金
    之折算標準，其認事用法尚無不合，量刑亦屬妥適。是被告
    上訴意旨否認犯罪，及檢察官上訴意旨猶指摘原審量刑過輕
    ，難認有理由，均應予駁回。
據上論斷，應依刑事訴訟法第四百五十五條之一第一項、第三項
、第三百六十八條，判決如主文。
本案經檢察官吳咨泓到庭執行職務。
中　　華　　民　　國　　94　　年　　12　　月　　26　　日
                  刑事第四庭  審判長法  官   林世芬
                                    法  官   鄭雅文
                                    法  官　 曾宏揚
上列正本證明與原本無異。
本件不得上訴。
中　　華　　民　　國　　94　　年　　12　　月　　26　　日
                                    書記官   陳慶昀
附錄論罪科刑法條：
中華民國刑法第277條第1項
(普通傷害罪)
傷害人之身體或健康者，處3年以下有期徒刑、拘役或1千元以下
罰金。
